臺北高等行政法院判決　　　　　　　　　　　　　　　九十年度訴字第六三二九號
　　　　　　　　　　　　　　　.
　　原　　　告　甲○○
　　被　　　告　行政院環境保護署
　　代　表　人　郝龍斌署長）.
　　訴訟代理人　乙○○
　　　　　　　　丁○○
　　　　　　　　丙○○
右當事人間因廢棄物清理法事件，原告不服行政院中華民國九十年三月二十一日台九
十訴字第○一六八九號訴願決定，提起行政訴訟，本院判決如左：
　　主  文
原告之訴駁回。
訴訟費用由原告負擔。
　　事  實
一、事實概要：原告原領有被告核發之（八八）環署訓證字第HA一六○一二二號乙級
    廢棄物處理技術員合格證書，並由昌冠企業有限公司（下稱昌冠公司）分別申經
    高雄縣政府以八十八年十二月二十八日八八府環四字第WB○○三二○四號函核准
    設置為該公司之廢棄物處理技術員。嗣被告以原告設置為昌冠公司廢棄物處理技
    術員期間，該公司違法營運，致汙染環境，情節重大，顯未克盡專任技術員管理
    之責，乃依公民營廢棄物清除處理機構管理輔導辦法（下稱輔導辦法）第三十一
    條第一款規定，以八十九年十一月十五日（八九）環署訓字第○○六八一四三號
    函撤銷原告之乙級廢棄物處理技術員合格證書。原告不服，提起訴願，遭決定駁
    回，遂提起行政訴訟。
二、兩造聲明：
　(一)原告聲明：原處分及訴願決定均撤銷。
　(二)被告聲明：駁回原告之訴。
三、兩造爭點：
    (一)輔導辦法第三十一條是否逾越廢棄物清理法第二十一條之授權而有違法律保留
      原則？
    (二)原告受僱之昌冠公司有無輔導辦法第三十一條第一款所定「污染環境或危害人
      體健康情節重大」之情事？
  (一)原告主張之理由：（未於期日到場，依其訴狀所陳）
    1.對人民違反行政法上義務之行為，予以裁罰性處罰之行政處分，涉及人民權利
      之限制，其處分之構成要件與法律效果應由法律定之，法律雖得授權以命令為
      補充規定，惟授權之目的範圍及內容必須具體明確，然後據以發布命令，始符
      合憲法第二十三條及中央法規標準法第五條第二款之規定，大法官會議釋字第
      三一三號、第三九○號、第三九四號、第四○二號、第四四三號、第五一○號
      、第五一四號分別解釋在案。查行為時廢棄物清理法第二十一條規定：「公民
      營廢棄物清除處理機構管理輔導辦法及專業技術人員之資格由中央主管機關定
      之。」主管機關固得依此訂定法規命令，對公民營清除、處理機構之專業技術
      人員之資格為必要之規範。惟廢棄物清理法並未就上述公民營清除、處理機構
      之專業技術人員違反義務，應予處罰之構成要件及法律效果為具體明確之授權
      （最高行政法院九十年度裁字第一八五號裁定）。是主管機關發佈之輔導辦法
      第三十一條對清除處理技術員違反義務之行為，訂定得予裁罰之規定，顯與憲
      法保障人民權利之意旨不符，且明顯違反憲法第二十三條所定「法律保留」原
      則，自屬違憲、違法，殆屬明確。
　　2.再者，原處分書中所指，原告等「所受僱之清除處理機構違法或不當營運，致
　　　污染環境，情節重大」乙事。惟查，遍閱處分書中並未有任何原告等所受僱之
　　　清除處理機構，有何「污染環境」之任何科學或醫學上之依據可憑。乃被告僅
　　　憑主觀上之臆測，未有客觀鑑定之依據，即謂「污染環境、情節重大」，實屬
　　　率斷，難謂合法，殆屬明顯。蓋我國日前之環保法規中，對於空氣、水及地面
      （即土壤）如何情形始污染環境均有其一定之判斷標準及依據，必須污染源之
      污染值超過各該法律之規定，始有所謂「污染環境」之情事，自不容任何人抑
      或審判者，任憑推測，而得據以認定所謂「污染環境」之情事。此觀以(1)空氣
      污染防制法第二條第五款、第六款有定義「空氣排放標準」「空氣品質標準」
      及第二十三條、第四十條所定固定污染源之最大處理容量及排放標準，做為認
      定空氣有無污染環境之判定基準；(2)依水污染防治法第二條第一項第十七款定
      有水質標準，而第二十五條規定如何查證及認定水污染之情形；(3)依土壤及地
      下水污染整治法第二條第六款有「土壤污染監測基準」及第五條之管制措施等
      相關判定污染環境之規定。如果空氣、水或土壤有超過監測基準時，始有所謂
      「污染環境」之情事。然查，本件並無任何「土壤」、「水」、「空氣」之監
      測值，僅憑有廢溶劑破損流出地面，即認定有污染環境，實屬率斷，且無法律
      依據。蓋流出地面之物質係何物，亦無檢測資料，且縱屬流出地面但有無污染
      並無監測值可得知，如何判定有污染環境，是被告機關之認定，完全違反上開
      土壤及地下水污染整治法之規定甚明。
    3.關於環保署南區稽查隊稽查紀錄提到其採樣中，所採集塵灰，總鋅41.9mg/L及
      6.42mg/L因該批是集塵灰所以超過標準總鉛5.0mg/L及總鋅15mg/L，且當時採
      樣時，乃是至貯存區採樣，而該區位於廠房內，除有廠房遮蔽外，尚有混凝土
      地面，因此應無污染之虞，且該廠區的污水系統納入大發工業區之聯合污水處
      理廠，所以污水並不會因雨水沖刷而流出廠及外面。況且，溶出毒性試驗中，
      鋅之標準於九十年三月七日已修訂不列入認定標準。另外因溶出試驗乃是利用
      酸性液體，其PH值2.88去鋅取出來，假設該灰渣流出環境，哪有PH值2.88的雨
      水可以將鋁溶出，影響環境？況且，目前環境中土壤的背景濃度已經遠超過灰
      渣所測的6.42mg/L。因此假如這些灰渣不考慮擴散機制，其濃度尚比背景濃度
      低，那來的環境污染？更何況，是在有廠房遮蔽，且有污水收集系統以及設混
      凝土的結構上，不可能有所謂土壤污染之情事，如此何來污染？而且該灰渣如
      係土壤，尚被列為第三級，而第三級仍屬於正常範圍，再者，被告所指之「情
      節重大」之依據何在？並無任何資料可憑。
　　4.則被告依前述輔導辦法第三十一條第一款規定為其處罰依據，自屬違法。乃訴
　　　願決定機關就上開違憲所制定之辦法迴避不論，徒以「本院環境保護署基於法
　　　律授權訂定輔導辦法並送立法院備查，即是法律效力．．．」為由，駁回原告
　　　等之訴願，然查，法規命令是否合憲合法，並不以送立法院備查，而其法律效
　　　力，否則釋憲機關有何存在之必耍？而須視法規命令之制定，是否本於法律授
　　　權而為。然查，廢棄物清理法母法並未制定處罰清除處理技術員之明確構成要
　　　件及規範之授權，則行政機關擅自於法規命令中為此項處罰規定，自屬逾越法
　　　律授權，殆屬明顯。
　　5.綜上，原處分不僅違憲且違法，請撤銷原處分，以維法制。
　(二)被告主張之理由：
　  1.原告訴稱：「．．．廢棄物清理法並未就上述公民營清除、處理機構之專業技
    　術人員違反義務，應予處罰之構成要件及法律效果為具體明確之授權，該訂定
　　　得予裁罰性之行政處分，主管機關．．．發布之『公民營廢棄物清除處理機構
　　　管理輔導辦法』第三十一條對於清除、處理機構之專業技術人員違反義務之行
　　　為，訂定得予裁罰性之行政處分，顯與．．．憲法保障人民權利之意旨不符，
　　　且明顯違反憲法第二十三條所定法律保留原則。．．．」等語。然
　　　(1)按「公、民營廢棄物清除、處理機構經營廢棄物之貯存、清除或處理業務，
　　　　應明列專業技術人員與清除、處理之工具方法、設備及場所，向地方主管機
　　　　關申請許可證。」「前條公民營廢棄物清除處理機構管理輔導辦法及專業技
　　　　術人員之資格，由中央主管機關定之」為行為時「廢棄物清理法」第二十條
　　　　前段及第二十一條定有明文。又「清除、處理技術員從事清除、處理業務，
　　　　應負責其所受僱之清除、處理機構之正常營運及解決廢棄物清除、處理技術
　　　　問題，並應審查有關許可證申請書、定期監測報告、契約書、遞送聯單及營
　　　　運紀錄，確定內容無訛後，簽名蓋章。」「清除、處理技術員因其所受僱之
　　　　清除、處理機構違法或不當營運，致污染環境或危害人體健康，情節重大者
　　　　。」主管機關應撤銷其合格證書，為「公民營廢棄物清除處理機構管理輔導
　　　　辦法」（以下簡稱管理輔導辦法）第十四條第二項及第三十一條第一款所明
　　　　定。
　　　(2)故「管理輔導辦法」係依廢棄物清理法第二十一條授權予中央主管機關訂定
　　　　，就清除處理機構核發許可之要件、撤銷許可要件、廢棄物清除處理技術員
　　　　之設置及合格證書之取得、撤銷要件與相關管理為規定。其第三十條有關撤
　　　　銷其許可證或核備文件之規定，即係廢棄物清理法第二十條明列核發許可之
　　　　文件，取得許可證之業者，如未能遵守廢棄清理法相關規定而有違反該辦法
　　　　第三十條第一項各款情事之一時，其符合廢棄物清理法第二十條發給許可之
　　　　合法情形已消失，主管機關自得以權責主管機關立場依該辦法取銷其原核可
　　　　事項；同理，廢棄物清除處理技術員之設置，亦為廢棄物清理法第二十條所
　　　　明訂核發許可要件之一，該技術員如有違反「管理輔導辦法」第三十一條各
　　　　款情事之一者，主管機關自得以權責主管機關立場依該辦法撤銷技術員之合
　　　　格證書；否則管理輔導辦法之相關規定即形同具文，主管機關亦無從對廢棄
　　　　物清除、處理機構之營運、廢棄物之流向及清除、處理技術員等為有效之監
　　　　督管理，對保障人民生命財產安全顯有疏漏。又國家對人民自由權利之限制
　　　　，固應以法律定之且不得逾必要程度，憲法第二十三條定有明文。但法律內
　　　　容不能鉅細靡遺，一律加以規定，其屬細節性、技術性之事項，法律自得授
　　　　權主管機關以命令定之，俾利法律之實施。行政機關基於此種授權，在符合
　　　　立法意旨且未逾越母法規定之限度內所發布之施行細則或命令，自為憲法之
　　　　所許。惟在母法概括授權情形下，行政機關所發布之施行細則或命令是否超
　　　　越法律授權，不應拘泥於法條所用之文字，而應就該法律本身之目的，及其
　　　　整體規定之關聯意義為綜合判斷，自屬當然（最高行政法院九十一年度判字
　　　　第二六三號判決可資參照）。
　　　(3)又依大法官會議釋字第三八五號解釋：「．．．法律所定之事項，若權利義
　　　　務相關連者，本於法律適用之整體性及權利義務之平衡，當不得任意割裂適
　　　　用．．．」。本案原告專業術技人員之資格及合格證書之取得，係源自行為
　　　　時廢棄物清理法第二十一條之授權與被告所訂之「管理輔導辦法」，基於權
　　　　利義務同源，「管理輔導辦法」自得就合格證書之撤銷為規定，以貫徹有效
　　　　監督管理之授權意旨，足徵「管理輔導辦法」第三十一條並無逾越法律授權
　　　　，亦未違反法律保留原則，且完全符合釋字第三八五號解釋意旨。依之，本
　　　　署本於法律授權及符合立法者意旨，針對廢棄物清除處理技術員之資格、職
　　　　掌、合格證書之取得及使用與廢止（撤銷）皆有明確規定，並訂定於「管理
　　　　輔導辦法」內依法有據，於理亦合，更為行政管制所必要之措施。況依立法
　　　　院九十年十二月二十八日修正通過之行政程序法第一百七十四條之一規定「
　　　　本法施行前，行政機關依中央法規標準法第七條訂定之命令，須以法律規定
　　　　或以法律明列其授權依據者，應於本法施行後二年內，以法律規定或以法律
　　　　明列其授權依據後修正或訂定；逾期失效，．．．。」，則本案「管理輔導
　　　　辦法」第三十一條，既經增訂之行政程序法第一百七十四條之一規定，在該
　　　　法施行後二年內，仍為有效，則該辦法尚不生違反法律保留也。
　　2.原告再訴稱：「．．．謂處分書中未有任何原告所受僱之清除、處理機構，『
　　　汙染環境』之任何科學或醫學上之依據可憑。乃被告機關僅憑主觀之臆測，未
　　　有客觀鑑定之依據，即謂『污染環境、情節重大』，實屬率斷，難謂合法，殆
　　　屬明顯。」等語。
　　　(1)查原告所屬「昌冠公司」雖為甲級廢棄物處理場，可從事有害事業廢棄物之
　　　　處理，惟依高雄縣政府核發「昌冠公司」處理場（廠）操作許可證及清除許
　　　　可證，均已載明營業項目如附表－許可處理、清除廢棄物之種類以附表為準
　　　　－附表不得與許可證分開使用，故依該附表「廢棄物種類」欄中記載，「昌
　　　　冠公司」對於污泥之清除及處理僅限於無害性者。惟被告八十九年七月二十
　　　　日及八十九年七月二十四日稽查時查獲「昌冠公司」準備投入焚化爐焚化之
　　　　污泥，經檢測結果，該汙泥總銅含量高達348mg/L（標準值為不得超過15mg
　　　　/L），總鋅檢測數據為41.9mg/L（標準值為不得超過25 mg/L）及總鉛檢測
　　　　數據為6.42mg/L（標準值為不得超過5 mg/L），三者均已超過「有害事業廢
　　　　棄物認定標準」之規定，係屬於有害事業廢棄物，故其顯然違反營業項目許
　　　　可規定之範圍。原告辯稱被告以「污染環境」為由撤證，無任何科學或醫學
　　　　上之依據可憑，且未有客觀鑑定之依據一節，核與上述事實不符。
　　　(2)另依八十九年八月十一日高雄縣政府環境保護局稽查工作紀錄表記載「．．
　　　　．「昌冠公司」位於田單四街三號非法貯存場．．．廢溶劑桶子破損致使流
　　　　出污染地面．．．」，顯示「昌冠公司」對於上述之有害事業廢棄物之貯存
　　　　，違反「事業廢棄物貯存清除處理方法及設施標準」第十條有害事業廢棄物
　　　　之貯存方法及第十四條有害事業廢棄物之貯存設施之規定。由於該公司違規
　　　　情節嚴重，案經高雄縣政府以違反行為時之廢棄清理法第二十一條及「管理
　　　　輔導辦法」第三十條第一項第三款、第四款暨第六款規定，於八十九年八月
　　　　十九日及八十九年九月二十一日分別以八九府環四字第WB○○三五四三號及
　　　　八九府環四字第WB○○三九五八號函撤銷該公司第一類甲級廢棄物清除、處
        理許可證，並命立即停工。並經高雄地方法院檢察署檢察官以原告違反廢棄
        物清理法予以提起公訴在案。被告爰以「昌冠公司」違法營運，致污染環境
        ，情節重大，原告顯然未克盡專任技術員管理之責，爰依「管理輔導辦法」
        第三十一條第一款規定，撤銷原告甲級廢棄物清除及處理技術員合格證書，
        並無違誤。
　　　(3)本案原告所屬「昌冠公司」經高雄縣政府八十九年九月二十一日撤銷其廢棄
　　　　物清除許可證及處理場操作許可證，雖雙方於高雄高等行政法院達成和解（
　　　　，惟按其和解內容略以：「一、．．．被告同意不再執行系爭處分，並基於
　　　　職權參酌行政程序法第六章行政指導之規定，儘速就原告於本件爭訟期間，
　　　　向被告提出關於廢棄物清除、處理換發新證案．．．，作成准駁之決定。被
　　　　告承諾願以最大誠意輔導原告完成上開申請換發新證案件。原告則同意放棄
　　　　因本件爭訟所滋生之國家賠償請求無訛。二、被告另承諾就系爭處分之同一
　　　　事實，日後不再作成任何不利原告之處分。．．．」觀之，係針對原處分於
　　　　執行過程中之和解，非對原處分之撤銷。故高雄縣政府八十九年八月十九日
　　　　及八十九年九月二十一日先後撤銷原告所屬「昌冠公司」清除、處理許可證
　　　　之原處分仍然存在，不以經其兩造於原處分執行過程中已達成和解而解消。
　　3.原告復辯稱：「．．．環保法規中，對於空氣、水及土壤如何情形使污染地面
　　　，均有其一定之判斷標準及依據，必須污染源之污染值超過各該法律之規定，
　　　始有所謂『污染環境』之情事．．．(1)空氣污染防制法第二條第五款、第六款
　　　有定義『空氣排放標準』、『空氣品質標準』．．．(2)依水污染防治法第二條
　　　第十七款訂有水質標準．．．(3)依土壤及地下水污染整治法第二條第六款有『
　　　土壤污染監測基準』．．．，本件並無任何土壤、水及空氣之監測值，認定有
　　　『污染環境』，實屬率斷，『．．．稽查紀錄．．．採集集塵灰，總鋅41.9
　　　mg/l及總鉛6.42mg/l，．．．除有廠房遮蔽外，尚有混凝土地面，因此無污染
　　　之虞．．．」及「．．．檢測之鋅及鉛含量超過標準值係屬有害事業廢棄物．
　　　．．昌冠公司就是在處理此種超過標準之有害事業廢棄物。至於有害事業廢棄
　　　物之貯存、處理與有害事業廢棄物有無污染環境係兩回事．．．」等語。查「
　　　空氣污染防制法」、「水污染防治法」及「土壤及地下水污染整治法」，該等
　　　環境法令所訂之「空氣品質標準」、「水質標準」或「土壤污染監測基準」，
　　　均有其規制目的，且與本案無涉。原告以本案並無任何「土壤」、「水」及「
　　　空氣」之監測值，故認為無「污染環境」之情事，其乃比附援引，不瞭解上開
　　　環境法令各有其規制目的所致。
　　4.按「人民違反法律上之義務而受行政罰之行為，．．．，僅須違反禁止規定或
　　　作為義務，而不以發生損失或危險為其要件，推定為有過失，於行為人不能舉
　　　證證明自己無過失，即應受罰．．．」大法官釋字第二七五號釋有明文。查原
　　　告所屬「昌冠公司」不但違反許可證之營業項目，從事含有總銅、總鋅及總鉛
　　　之有害事業廢棄物（污泥）處理，除違反「有害事業廢棄物認定標準」外，復
　　　未經主管機關許可，擅自非法租用貯存場，且貯存之有害事業廢棄物，復因貯
　　　存桶子破損致廢溶劑流出污染地面，亦違反「事業廢棄物貯存清除處理方法及
　　　設施標準」第十條有害事業廢棄物之貯存方法及第十四條有害事業廢棄物之貯
　　　存設施之規定，其致污染環境或危害人體健康，情節重大者，當洵堪認定。揆
　　　諸首揭大法官第二七五號解釋，原告既不能舉證其所屬之「昌冠公司」之違法
　　　行為無污染環境或危害人體健康，則被告之原處分，當然無違誤。
　　理  由
一、本件原告經合法通知，未於言詞辯論期日到場，核無行政訴訟法第二百十八條準
    用民事訴訟法第三百八十六條各款所列情形，爰經被告聲請，由其一造辯論而為
    判決，合先敘明。
二、按「公、民營廢棄物清除、處理機構經營廢棄物之貯存、清除或處理業務，應列
    明專業技術人員與貯存清除、處理之工具、方法、設備及場所，向地方主管機關
    申請核發許可證。」、「前條公、民營廢棄物清除、處理機構管理輔導辦法及專
    業技術人員之資格，由中央主管機關定之。」為行為時廢棄物清理法第二十條前
    段及第二十一條所明定。次按「清除、處理技術員從事清除、處理業務，應負責
    其所受僱之清除、處理機構之正常營運及解決廢棄物清除、處理技術問題，並應
    審查有關許可證申請書、定期監測報告、契約書、遞送聯單及營運紀錄，確定內
    容無訛後，簽名蓋章。」、「清除、處理技術員有下列情形之一者，主管機關應
    撤銷其合格證書：一、因其所受僱之清除、處理機構違法或不當營運，致污染環
    境或危害人體健康，情節重大者。」公民營廢棄物清除處理機構管理輔導辦法第
    十四條第二項及第三十一條第一款亦有明文。
三、原告原領有被告核發之乙級廢棄物處理技術員合格證書，並於八十八年十二月二
    十八日經高雄縣政府以八八府環四字第WB○○三二○四號函核准設置為昌冠公司
    之廢棄物處理技術員，設置期間被告稽查人員於八十九年七月十八日赴昌冠公司
    廢棄物待處理暫存場稽查結果，發現部分有害廢棄物散落於地，另有不明廢棄物
    ，現場專責人員並無法說明其來源，且該公司於網路申報處理長興化學工業股份
    有限公司（以下簡稱長興公司）廢棄物六批，尚未處理完畢，然查核時僅庫存四
    批，廠方雖稱其中二批業已處理，惟未有上網申報紀錄；昌冠公司經核准焚化處
    理之廢棄物，僅限於無害之一般事業廢棄物，惟被告所稽查人員於八十九年七月
    二十日稽查時，經就其準備入爐焚化之汙泥採樣檢測結果，總銅含量高達348
    mg/L（標準值為15mg/L），已屬有害事業廢棄物；被告同年月二十四日赴該公司
    未經許可之廢棄物儲存場高雄縣大寮鄉○○○街三號稽查結果，其內堆置大量之
    廢印刷電路板粉末、廢觸媒及廢溶劑等，且該廢溶劑已有部分滲漏情形，經採樣
    檢測結果，其總鋅及總鉛檢測數據分別為41.9mg/L及6.42mg/L，均超過標準值
    25mg/L及5.0 mg/L；另高雄縣政府環境保護局派員於八十九年八月十一日赴昌冠
    公司前述非法貯存場稽查結果，現場非法堆置長興公司委託處理之印刷電路板粉
    末約三百噸、不明廢溶劑三十餘桶等，而該局於八十九年七月二十五日上網確認
    昌冠公司申報情形，顯示自八十九年一月至七月僅有四筆聯單資料，計有三十一
    及七十三噸廢棄物未處理完成，顯係申報不實，業經高雄縣政府依輔導辦法第三
    十條第一項第三款、第四款及第六款規定，以八十九年八月十九日八九府環四字
    第ＷＢ００三五四三號函撤銷昌冠公司第一類甲級廢棄物清除許可證及廢棄物處
    理場（廠）操作許可證，凡此有被告八十九年七月二十日及二十四日稽查紀錄、
    被告稽查督察大隊南區隊檢測報告二紙、圖片檔案資料、高雄縣政府環境保護局
    八十九年八月十一日事業廢棄物稽查工作紀錄表及高雄縣政府前述函等影本附被
    告卷可稽，復為原告所不否認，則被告以昌冠公司違法營運，致污染環境，情節
    重大，認定原告未克盡專任技術員管理之責，依輔導辦法第三十一條第一款規定
    ，撤銷其乙級廢棄物處理技術員合格證書，核無違誤。
四、原告主張廢棄物清理法並未就「公民營廢棄物清除處理機構管理輔導辦法」之技
    術員違反義務，應予處罰之構成要件及法律效果為具體明確之授權，該訂定得予
    裁罰性之行政處分，顯與憲法保障人民權利之意旨不符，且違反憲法第二十三條
    法律保留原則云云；惟按(一)行為時廢棄物清理法第二十條、第二十一條明定公民
    營廢棄物清除、處理機構經營廢棄物之貯存、清除或處理業務，應明列專業技術
    人員及申請核發許可。公民營廢棄物清除、處理機構管理輔導辦法及專業技術人
    員之資格，由中央主管機關定之。又「清除、處理技術員從事清除、處理業務，
　　應負責其所受僱之清除、處理機構之正常營運及解決廢棄物清除、處理技術問題
　　，並應審查有關許可證申請書、定期監測報告、契約書、遞送聯單及營運紀錄，
　　確定內容無訛後，簽名蓋章。」、「清除、處理技術員因其所受僱之清除、處理
    機構違法或不當營運，致污染環境或危害人體健康，情節重大者。」主管機關應
    撤銷其合格證書，為「公民營廢棄物清除處理機構管理輔導辦法」（以下簡稱管
    理輔導辦法）第十四條第二項及第三十一條第一款所明定。故輔導辦法係依廢棄
    物清理法第二十一條授權予中央主管機關訂定，就清除處理機構核發許可之要件
    、撤銷許可要件、廢棄物清除處理技術員之設置及合格證書之取得、撤銷要件與
    相關管理為規定。其第三十條有關撤銷其許可證或核備文件之規定，即係廢棄物
    清理法第二十條明列核發許可之文件，取得許可證之業者，如未能遵守廢棄物清
    理法相關規定而有違反該辦法第三十條第一項各款情事之一時，其符合廢棄物清
    理法第二十條發給許可之情形已消失，主管機關自得以權責主管機關立場依該辦
    法取銷其原核可事項；同理，廢棄物清除處理技術員之設置，亦為廢棄物清理法
    第二十條所明訂核發許可要件之一，該技術員如有違反輔導辦法第三十一條各款
    情事之一者，主管機關自得以權責主管機關立場依該辦法撤銷技術員之合格證書
    ；否則輔導辦法之相關規定即形同具文，主管機關亦無從對廢棄物清除、處理機
    構之營運、廢棄物之流向及清除、處理技術員等為有效之監督管理，對保障人民
    生命財產安全顯有疏漏。又國家對人民自由權利之限制，應以法律定之且不得逾
    必要程度，憲法第二十三條固有明文。但法律內容不能鉅細靡遺，一律加以規定
    ，其屬細節性、技術性之事項，法律自得授權主管機關以命令定之，俾利法律之
    實施。行政機關基於此種授權，在符合立法意旨且未逾越母法規定之限度內所發
    布之施行細則或命令，自為憲法之所許。惟在母法概括授權情形下，行政機關所
    發布之施行細則或命令究竟是否已超越法律授權，不應拘泥於法條所用之文字，
    而應就該法律本身之目的，及其整體規定之關聯意義為綜合判斷，自屬當然 (最
    高行政法院九十一年度判字第二六三號判決可資參照)。又依大法官會議釋字第
    三八五號解釋：「．．．法律所定之事項，若權利義務相關連者，本於法律適用
    之整體性及權利義務之平衡，當不得任意割裂適用．．．」。本件原告原專業技
    術人員之資格及合格證書之取得，係源自行為時廢棄物處理法第二十一條之授權
    與被告所訂之輔導辦法，基於權利義務同源，輔導辦法自得就合格證書之撤銷為
    規定，以貫徹有效監督管理之授權意旨，足徵輔導辦法第三十一條並無逾越法律
    授權，亦未違反法律保留原則。(二)原告依「管理輔導辦法」取得合格證書後，於
    從事廢棄物專責人員業務時，經高雄縣政府環境保護局於八十九年七月二十五日
    上網確認「昌冠公司」申報狀況，顯示自八十九年一月至八十九年七月僅有四筆
    聯單資料，共計有三十一及七十三噸廢棄物未申報處理完成，已明顯申報不實，
    該等聲請人將不實之處理結果上網申報，並於其業務上做成之「昌冠公司」營運
    月報表為虛偽之登載並簽名蓋章，足生損害於環保主管機關對於廢棄物管理的之
    正確性，更有違被告核發原告合格證書之目的，視上述法規制度為無物，為避免
    其繼續侵害公益、公眾生存環境及被告核發合格證書之目的，爰依「管理輔導辦
    法」據以撤銷該原告之合格證書，並無違誤。
五、原告主張處分書中未有任何原告所受僱之清除、處理機構，有汙染環境之任何科
    學或醫學上之依據可憑云云；查：(一)原告所屬昌冠公司雖為甲級廢棄物處理場，
    可從事有害事業廢棄物之處理，惟依高雄縣政府核發昌冠公司處理場操作許可證
    及清除許可證，均已載明其營業項目如附表 (許可處理、清除廢棄物之種類以附
    表為準)( 附表不得與許可證分開使用)，故依該附表「廢棄物種類」欄中記載，
    昌冠公司對於廢棄物之處理，僅限於無害性，核先敘明。(二)「昌冠公司」經核准
    焚化處理之廢棄物僅限於無害之一般事業廢棄物，惟被告之督察稽查大隊南區隊
    於八十九年七月二十日十五時二十分許赴廠稽查時，查獲準備投入焚化爐焚化之
    汙泥，經採樣檢測鑑定結果，該汙泥總銅含量高達348mg/L，已超過『有害事業
    廢棄物認定標準』之規定，係屬於有害事業廢棄物。另於八十九年七月二十四日
    ，被告之督察稽查大隊南區隊會同高雄地方法院檢察署楊慶瑞檢察官於「昌冠公
    司」（高雄縣大寮鄉○○○街三號）一般灰渣貯存區採取樣品三件，依檢測報告
    結果顯示，該樣品之總鋅及總鉛檢測數據分別為41.9mg/L及6.42mg/L，亦均超過
    「有害事業廢棄物認定標準」三、有害特性認定之有害事業廢棄物種類（一）溶
    出毒性事業廢棄物中總鉛5.0mg/L及總鋅15mg/L之規定，有上開資料附卷可憑，
    原告辯稱被告以「污染環境」為由撤證，無任何科學或醫學上之依據可憑，且未
    有客觀鑑定之依據一節，殊不足採。(三)另依八十九年八月十一日高雄縣政府環境
    保護局稽查工作紀錄表記載「昌冠公司位於田單四街三號非法貯存場廢溶劑桶子
    破損致使流出污染地面」，顯示昌冠公司對於上述之有害事業廢棄物之貯存，違
    反「事業廢棄物貯存清除處理方法及設施標準」第十條有害事業廢棄物之貯存方
    法及第十四條有害事業廢棄物之貯存設施之規定。由於該公司違規情節嚴重，案
    經高雄縣政府以違反行為時之廢棄清理法第二十一條及「管理輔導辦法」第三十
    條第一項第三款、第四款暨第六款規定，於八十九年八月十九日及八十九年九月
    二十一日分別以八九府環四字第WB○○三五四三號及八九府環四字第WB○○三九
    五八號函撤銷該公司第一類甲級廢棄物清除、處理許可證，並命立即停工。並經
    高雄地方法院檢察署檢察官以原告違反廢棄物清理法予以提起公訴在案。被告爰
    以「昌冠公司」違法營運，致污染環境，情節重大，原告顯然未克盡專任技術員
    管理之責，依「管理輔導辦法」第三十一條第一款規定，撤銷原告甲級廢棄物清
    除及處理技術員合格證書，並無違誤。(四)昌冠公司經高雄縣政府八十九年九月二
    十一日撤銷其廢棄物清除許可證及處理場操作許可證，雖雙方於高雄高等行政法
    院達成和解（惟按其和解內容略以：「一、．．．被告同意不再執行系爭處分，
    並基於職權參酌行政程序法第六章行政指導之規定，儘速就原告於本件爭訟期間
    ，向被告提出關於廢棄物清除、處理換發新證案．．．，作成准駁之決定。被
　　告承諾願以最大誠意輔導原告完成上開申請換發新證案件。原告則同意放棄因本
    件爭訟所滋生之國家賠償請求無訛。二、被告另承諾就系爭處分之同一事實，日
　　後不再作成任何不利原告之處分。．．．」）觀之，係針對原處分於執行過程中
    之和解，非對原處分之撤銷。故高雄縣政府八十九年八月十九日及八十九年九月
    二十一日先後撤銷原告所屬「昌冠公司」清除、處理許可證之原處分仍然存在，
    不以經其兩造於原處分執行過程中已達成和解而解消。
六、原告主張環保法規中，對於空氣、水及土壤如何情形使污染地面，均有其一定之
    判斷標準及依據，必須污染源之污染值超過各該法律之規定，始有所謂污染環境
    之情事並舉空氣污染防制法第二條第五款、第六款、水污染防治法第二條第十七
    款、土壤及地下水污染整治法第二條第六款等為例，稱本件並無任何土壤、水及
    空氣之監測值，認定有污染環境，實屬率斷云云；但查空氣污染防制法、水污染
    防治法及土壤及地下水污染整治法等法所訂之空氣品質標準、水質標準或土壤污
    染監測基準，均各有其規制目的，核與本件無涉。原告以本件並無任何土壤、水
    及空氣之監測值，主張無污染環境之情事，要屬誤解。
七、綜合上述，原告主張均無可採，原處分及訴願決定並無違誤，原告仍執前詞訴請
    撤銷，為無理由，應予駁回。又本件法律關係及事實已臻明確，兩造其餘攻擊防
    禦方法，核與前開論斷結果無礙，爰不逐一論述，併此敘明。
據上論結，本件原告之訴為無理由，爰依行政訴訟法第二百十八條、民事訴訟法第三
百八十五條第一項前段、行政訴訟法第九十八條第三項前段，判決如主文。
中　　　華　　　民　　　國　　九十一　　年　　 十一 　　月　　二十一　　日
                 臺 北 高 等 行 政 法 院   第 六 庭
                             審 判 長 法  官　 林 樹 埔
                                      法  官　 曹 瑞 卿
                                      法  官　 闕 銘 富
右為正本係照原本作成。
如不服本判決，應於送達後二十日內，向本院提出上訴狀並表明上訴理由，如於本判
決宣示後送達前提起上訴者，應於判決送達後二十日內補提上訴理由書（須按他造人
數附繕本）。
中　　　華　　　民　　　國　　九十一　　年　　 十一 　　月　　二十一　　日
                                      書記官   吳 芳 靜
